【裁判字號】    97,台上,6735
【裁判日期】    971225
【裁判案由】    違反毒品危害防制條例
【裁判全文】
最高法院刑事判決            九十七年度台上字第六七三五號
上  訴  人  甲○○
上列上訴人因違反毒品危害防制條例案件，不服台灣高等法院花
蓮分院中華民國九十七年八月十四日第二審更審判決（九十七年
度重上更(三)字第二二號，起訴案號：台灣花蓮地方法院檢察署九
十四年度偵字第三一七九號、第三二一六號，原判決漏載第三二
一六號），提起上訴，本院判決如下：
    主  文
上訴駁回。
    理  由
按刑事訴訟法第三百七十七條規定，上訴於第三審法院，非以判
決違背法令為理由，不得為之。是提起第三審上訴，應以原判決
違背法令為理由，係屬法定要件。如果上訴理由書狀並未依據卷
內訴訟資料，具體指摘原判決不適用何種法則或如何適用不當，
或所指摘原判決違法情事，顯與法律規定得為第三審上訴理由之
違法情形，不相適合時，均應認其上訴為違背法律上之程式，予
以駁回。本件上訴人甲○○上訴意旨略稱：(一)、上訴人在原審固
自白有販賣第一級毒品海洛因予陳婉茹，但陳婉茹、陳婉菲之證
詞至多只能證明陳婉茹有向上訴人購買六次海洛因，不能證明其
購買之價格為何，尚不能作為上訴人自白之補強證據。原判決雖
認上訴人販賣四分之一錢重量之海洛因價格為新台幣（下同）五
千元，但原審勘驗監聽錄音帶結果係「陳婉茹表示需要四分之一
，價格三千元」。且依陳婉茹與上訴人通聯之監聽譯文所載，除
其中民國九十四年六月二十九日有「一樣要二張（即二千元）」
、「女的啦（即海洛因）」，七月二十五日有「朋友要二張（即
二千元）女的（即海洛因）」等提及毒品交易價格之通話內容外
，其餘四次販賣（有成交部分）之通聯中則均未提及海洛因之交
易價格。原判決認上訴人於九十四年七月一日中午及同晚、同月
二日、同月二十日均各販賣五千元之海洛因予陳婉茹，足見其事
實認定與所採證據不相適合，自有證據上理由矛盾及調查未盡之
違誤。(二)、上訴人在原審具狀聲請播放九十四年七月二十日二十
三時二十九分之錄音帶及傳訊陳婉茹，原審雖有勘驗監聽之錄音
帶，但僅播放七月四日十時三十八分二十八秒部分，未依上訴人
聲請之監聽日期勘驗，亦未傳喚陳婉茹到場，難謂已盡調查之能
事。又上訴人在原審供出毒品來源是陳伯仁，並請求傳喚，原審
以上訴人之聲請與毒品危害防制條例規定不符，而認無傳喚陳伯
仁之必要，同有調查未盡之違誤。(三)、原判決認定上訴人九十四
年六月三十日上午及七月二日上午販賣未遂部分，未經檢察官追
加起訴，有未受請求之事項予以判決之違法。又原審於九十七年
八月十四日宣示判決，上訴人於同月二十六日收受判決正本，期
間達十二日，而刑事訴訟法第二百二十七條第二項係規定裁判書
之送達，自接受裁判原本之日起，至遲不得逾七日，原審踐行之
訴訟程序顯有違法。(四)、原判決雖依法對上訴人酌減其刑，並說
明上訴人「僅販賣對象一人，犯罪所得二萬四千元，犯罪情形與
其他動輒販賣三、五十次，數量多達幾百公克，大量向吸毒者散
佈販賣毒品之販毒者相較，情節尚非嚴重」，但因事涉上訴人連
續犯次數之多寡，原判決仍對上訴人加重其刑至二分之一，顯未
考量輕重得宜，有違罪刑均衡。上訴人在原審以書狀陳明，因上
訴人之父罹患心肌梗塞，為籌措醫療費用，始在友人慫恿下販毒
，原審科刑時，未依刑法第五十七條規定，審酌一切情狀，為上
訴人科刑輕重之整體評價，自屬可議云云。
惟查：原判決綜合全案證據資料，本於事實審法院職權推理之作
用，認定上訴人確有先後多次販賣海洛因予陳婉茹之犯行，因而
撤銷第一審關於販賣第一級毒品部分之判決，改判仍論處上訴人
販賣第一級毒品罪刑（處有期徒刑十四年），已詳細說明其採證
認事之理由。所為論斷，亦俱有卷證資料可資覆按。且查：原審
依上訴人之聲請，勘驗執行通訊監察之監聽錄音帶，並於甫播放
完九十四年七月四日上午之監聽內容後，上訴人即「起稱：請鈞
長不要再播放了，我願意承認犯罪，請給我一個自新的機會」，
並當庭逐一具體供承其有如原判決事實欄所記載之八次販賣海洛
因犯行；復在審判期日陳明「我在鈞院所言有販賣海洛因給陳婉
茹係真實的，之前在警詢說沒有販賣海洛因給陳婉茹係錯誤的」
，又經審判長於行言詞辯論前，詢以「尚有證據請求調查？」時
，上訴人答稱：「無，我有於鈞院準備程序有供出毒品來源為陳
伯仁，請求減輕刑責」，其辯護人亦答稱：「無」，分經記明筆
錄在卷（見更(三)卷第八三至八四頁、第一○六頁）。則原審以上
訴人已捨棄勘驗九十四年七月二十日晚上監聽錄音帶之聲請，及
陳婉茹業在第一審到場經交互詰問（見一審卷第一一二至一一五
頁及第一二○至一二一頁），上訴人自白販賣海洛因予陳婉茹後
，亦已捨棄此部分證據方法之主張，而未續予播放含同月二十日
晚上在內之其餘監聽錄音帶，及認無須傳喚陳婉茹到場再為無益
調查之必要，而未予傳喚，即均無調查未盡之可言。又陳婉茹在
九十四年七月四日十時三十八分二十八秒經監聽之通聯中，固表
示要以三千元向上訴人購買四分之一錢重量之海洛因，並言明須
先交貨，價款要等其妹前來時始能給付云云，但未有上訴人同意
販賣之對話，原判決亦未認定當日陳婉茹有向上訴人購買海洛因
；而陳婉茹在警詢時已明確陳稱其向上訴人多次購買四分之一錢
重量之海洛因，價錢均為五千元（見偵字第三二一六號卷第五頁
、第七頁反面）。則原審以上訴人在此次更審中自白販賣四分之
一錢重量之海洛因予陳婉茹，價錢均為五千元，與陳婉茹前開證
述一致，而認上訴人之自白確與事實相符，於證據法則自屬無悖
。而檢察官係追加起訴上訴人「基於販賣第一級毒品海洛因之概
括犯意」，自九十四年六月間起，在「陳婉茹住處樓下」及「花
蓮高商校門口」等處，連續多次販賣海洛因予陳婉茹，雖經原審
審理結果，認上訴人有二次販賣未遂部分未經追加起訴書於犯罪
事實欄明確記載，但該二次販賣海洛因予陳婉茹未遂部分，既屬
原判決所認定上訴人係基於概括犯意所為連續販賣之部分行為，
自為起訴效力所及而應一併審判，原審就此部分併予審理，自無
未受請求之事項予以判決之違法。而刑事訴訟法第二百二十七條
第二項就裁判書正本送達所為不得逾七日之規定，係訓示期間性
質，縱有延誤，僅得追究行政疏失責任，對於裁判效力並無影響
，自不得執此遽指原判決違法。再者，量刑輕重係屬法院得依職
權自由裁量之事項，茍已依刑法第五十七條規定，斟酌其各款所
列情狀而未逾法定刑度，即不得遽指為違法。原判決雖認上訴人
販賣海洛因「應依修正前刑法第五十六條之規定，論以較重之販
賣既遂罪之連續犯」，但並未依修正前刑法連續犯之規定加重其
刑（見原判決第六頁第十八至二一行）；況原判決依刑法第五十
九條規定酌減其刑後，已說明審酌上訴人之前科紀錄、素行欠佳
、犯罪所生危害及犯罪後態度等一切情狀，以為科刑輕重標準等
理由，顯已斟酌刑法第五十七條各款所列情形，以上訴人之責任
為基礎，而量處與罪責程度相稱之宣告刑，量定之刑罰，復未逾
酌減其刑後之法定刑度，自無違背罪刑相當原則或判決不適用法
則之違法可言。上訴意旨，徒以原審未依刑法第五十七條為科刑
輕重標準之審酌云云，據以指摘原判決違法，係以自己片面主觀
之說詞，漫為單純之事實爭執，難認係適法之第三審上訴理由。
其餘上訴意旨所執各詞，原判決已在理由中論斷綦詳，並無上訴
意旨所指之違法情形，上訴意旨任意指摘為違法，顯與法律規定
得為第三審上訴理由之違法情形，不相適合。其上訴違背法律上
之程式，應予駁回。
據上論結，應依刑事訴訟法第三百九十五條前段，判決如主文。
中    華    民    國  九十七  年   十二   月  二十五  日
                      最高法院刑事第七庭
                          審判長法官  謝  俊  雄
                                法官  陳  世  雄
                                法官  魏  新  和
                                法官  吳  信  銘
                                法官  徐  文  亮
      本件正本證明與原本無異
                                      書  記  官
中    華    民    國  九十七  年   十二   月  三十一  日
                                                Ａ


司法院資訊處製作；財團法人民間司法改革基金會備份。
